【裁判字號】    90,易,917
【裁判日期】    900430
【裁判案由】    侵占
【裁判全文】
臺灣板橋地方法院刑事判決                            九十年度易字第九一七號
    公  訴  人  臺灣板橋地方法院檢察署檢察官
    被      告  乙○○
右列被告因侵占案件，經檢察官提起公訴（八十九年度偵字第二一九七九號），本院
判決如左：
    主  文
乙○○意圖為自己不法之所有，而侵占離本人所持有之物，處罰金仟元，如易服勞
役以佰元折算壹日。
    事  實
一、乙○○於民國八十九年十一月十日，在臺北市○○路果菜市場旁，拾獲甲○○所
    持有於八十九年五月間在臺北縣中和市○○路附近遭不詳姓名之人竊取後棄置之
    輕型機車（車號ＤＲＷ－八五○號）行車執照、強制責任保險證各一枚（另同時
    拾獲因逾期失效由卡主棄置之信用卡一枚），竟意圖為自己不法之所有，予以侵
    占入己。嗣其於翌日（即同年月十一日）晚上九時三十分許，騎乘機車行經臺北
    市○○○路、重慶南路口為警攔檢，在其機車置物箱內扣得上開行車執照、強制
    責任保險證各一枚（另在其身上口袋內查得上開信用卡一枚）。
二、案經甲○○訴由臺北市政府警察局中正第二分局移送臺灣板橋地方法院檢察署檢
    察官偵查起訴。
    理  由
一、被告乙○○屢經本院合法傳喚，均無正當理由未到庭。被告對於右揭犯罪事實，
    雖於警訊、偵查中矢口否認，辯稱：伊本要將上開拾獲之證件寄還本人，惟尚未
    寄還即為警查獲云云，然觀諸被告於偵查中供稱：伊於八十九年十一月十一日晚
    上八、九點，在臺北市○○○路、重慶南路，因未戴安全帽被攔下，且未帶證件
    ，保安大隊警員搜伊口袋，在伊身上找到信用卡，伊被帶回保安大隊後，又在伊
    機車置物箱內之信封袋內查到甲○○之行照、保險卡等語（見偵查卷二十五頁）
    ，可見被告為警查獲時，並未主動提出上開拾獲之證件，衡情被告果真無侵占意
    圖，豈有為警攔檢時仍未主動提出而須待警察搜尋起獲，況徵諸被告為警查獲時
    距其拾獲上開證件後已逾一日多，仍未將上開拾獲之證件寄還原持有人或交付警
    方招領，難謂其無侵占之意。又上開證件係告訴人甲○○失竊之物，亦據告訴人
    於警訊時指訴翔實，此外復有上開自被告處起獲之甲○○持有之輕型機車行車執
    照、強制責任保險證各一枚扣案及贓物認領保管收據一紙附卷可稽，是本件事證
    明確，被告犯行堪以認定。
二、核被告意圖為自己不法之所有，侵占告訴人失竊遭人棄置而離其所持有之物，所
    為係犯刑法第三百三十七條之侵占離本人所持有之物罪。公訴意旨認應依同條之
    侵占遺失物罪處斷，尚有未洽，惟其起訴事實相同，應逕予依法變更起訴法條。
    爰審酌被告之素行、犯罪動機、目的、所生危害及犯罪後態度等一切情狀，量處
    如主文所示之刑，並諭知易服勞役之折算標準。
三、另公訴意旨謂：被告於上揭時地同時拾獲甲○○所有之信用卡一枚，侵占入己，
    為警查獲云云，然查該枚信用卡並非甲○○所有，且係因逾期失效，而經原申請
    持有人棄置等事實，有被告警訊筆錄註記及告訴人警訊筆錄在卷可稽（見偵查卷
    五頁至八頁），堪認無訛，是上開公訴意旨就此部分併予起訴，容有未洽，被告
    此部分不構成犯罪，惟因起訴意旨認此部分係前開有罪部分之一部，為實質上一
    罪，爰不另為無罪之諭知，併此敘明。
四、被告雖經合法傳喚均無正當理由不到庭，本院因認其所犯係應科罰金之案件，故
    不待其陳述逕行判決，附此敘明。
據上論斷，應依刑事訴訟法第二百九十九條第一項前段、第三百條、第三百零六條，
刑法第三百三十七條、第四十二條第二項，罰金罰鍰提高標準條例第一條前段、第二
條，判決如主文。
本案經檢察官簡美慧到庭執行職務
中      華      民      國    九十      年      四      月     三十     日
                                      臺灣板橋地方法院刑事第六庭
                                          法  官  彭  全  曄
右正本證明與原本無異
如不服本判決，應於判決送達後十日內，向本院提出上訴狀。
                                          書記官  梁  宜  庭
中      華      民      國    九十      年      五      月    二        日
附錄本案論罪科刑法條全文：
刑法第三百三十七條：意圖為自己或第三人不法之所有，而侵占遺失物、漂流物或其
                    他離本人所持有之物者，處五百元以下罰金。


司法院資訊處製作；財團法人民間司法改革基金會備份。
